臺灣新北地方法院刑事判決
111年度金訴字第1567號
公  訴  人  臺灣新北地方檢察署檢察官
被      告  黃丞立


上列被告因違反洗錢防制法等案件，經檢察官提起公訴(111年度
偵字第38153號)，被告於本院準備程序中就被訴事實為有罪之陳
述，經詢問當事人意見，合議庭裁定由受命法官依簡式審判程序
獨任審理，本院判決如下：
    主  文
黃丞立三人以上共同犯詐欺取財罪，處有期徒刑壹年壹月。未扣
案之犯罪所得新臺幣貳仟伍佰元沒收，於全部或一部不能沒收或
不宜執行沒收時，追徵其價額。
    事  實
一、黃丞立於民國111年6月初，經由通訊軟體Messenger暱稱「
    黃黃黃」(真實姓名年籍不詳)之詐欺集團成年成員介紹，而
    與「黃黃黃」所屬之詐欺集團成員基於3人以上共犯詐欺取
    財之加重詐欺取財、洗錢之犯意聯絡，先由該詐欺集團之成
    員，分別於附表所示時間、以附表所示之方式，向王別榮施
    以詐術，致王別榮陷於錯誤而匯款至如附表所示之人頭帳戶
    內，黃丞立再依暱稱「黃黃黃」或「T開頭」之人之指示，
    至某公園內之男廁所內拿取之人頭帳戶提款卡後，即持該提
    款卡於如附表所示之時間、地點，分別提領如附表所示之款
    項，再依暱稱「黃黃黃」或「T開頭」之人指示至無監視器
    之指定地點(男廁或停車場)，放置其所提領之款項後再拍照
    回傳之方式交付詐騙款項，而獲得報酬新臺幣(下同)2,500
    元，以此方法製造金流之斷點，致無從追查前揭犯罪所得之
    去向，而隱匿詐騙犯罪所得。
二、案經王別榮訴由新北市政府警察局板橋分局報告臺灣新北地
    方檢察署檢察官偵查起訴。　　　　
　　理  由
一、按本件被告黃丞立所犯係死刑、無期徒刑、最輕本刑為3年
    以上有期徒刑以外之罪，其於本院準備程序中就被訴事實為
    有罪之陳述，經受命法官告知簡式審判程序之旨，並聽取其
    與公訴人之意見後，本院認無不得或不宜改依簡式審判程序
    進行之處，爰依刑事訴訟法第273條之1第1項，裁定本件由
    受命法官獨任進行簡式審判程序，合先敘明。
二、上開犯罪事實，業經被告於警詢、偵查、本院準備程序及審
    理時均坦承不諱，核與證人即告訴人王別榮於警詢證述之情
    節相符，並有台新國際商業銀行股份有限公司(銀行代碼：8
    12)帳號00000000000000號帳戶之交易明細3份、監視錄影畫
    面擷取圖照片6張、受理詐騙帳戶通報警示簡便格式表、內
    政部警政署反詐騙專線記錄表、受(處)理案件證明單、165
    專線協請金融機構暫行圈存提示詐欺款項通報單、金融機構
    聯防機制通報單各1份、自動櫃員機交易明細影本3張、被告
    與詐欺集團成員聯絡之通話紀錄截圖1張在卷可稽，足認被
    告之自白與事實相符，應堪採信，是本案事證明確，被告所
    為上開犯行，均堪認定。
三、論罪科刑：
(一)核被告所為，係犯刑法第339條之4第1項第2款之三人以上共
    同詐欺取財罪、洗錢防制法第14條第1項之洗錢罪(有該法第
    2條第2款所列洗錢行為)。
(二)按共同正犯，本係互相利用，以達共同目的，並非每一階段
    行為，各共同正犯均須參與。而共同實施犯罪行為，在合同
    意思範圍以內，相互利用他人之行為，以達其犯罪之目的，
    原不必每一階段行為均經參與，祇須分擔犯罪行為之一部，
    即應對於全部所發生之結果共同負責(最高法院72年度台上
    字第5739號判決意旨參照)。另按共同正犯之意思聯絡，原
    不以數人間直接發生者為限，即有間接之聯絡者，亦包括在
    內。如甲分別邀約乙、丙犯罪，雖乙、丙間彼此並無直接之
    聯絡，亦無礙於其為共同正犯之成立(最高法院77年度台上
    字第2135號判決意旨參照)。本案被告雖未始終參與詐欺集
    團各階段之詐欺取財犯行，在本案僅參與提領贓款之工作，
    惟其與同集團其他成員間既為詐欺告訴人王別榮彼此分工，
    應認在合同意思範圍內，各自分擔犯罪行為之一部，並相互
    利用他人之行為，以達犯罪之目的，自應就詐欺取財犯行全
    部所發生之結果負責。被告與「黃黃黃」或「T開頭」及本
    案詐欺集團其他成員間就前開三人以上共同詐欺取財、洗錢
    等犯行均有犯意聯絡及行為分擔，皆應論以刑法第28條之共
    同正犯。
(三)被告係以一行為，同時觸犯三人以上共同詐欺取財、洗錢等
    犯罪構成要件不同之2罪，為想像競合犯，應依刑法第55條
    規定，從一重之三人以上共同詐欺取財罪處斷。　
(四)被告前因施用毒品案件經臺灣桃園地方法院(下稱桃園地院)
    以108年度桃簡字第3120號判決判處有期徒刑6月確定，另因
    竊盜案件經桃園地院以109年度桃簡字第1794號判決判處有
    期徒刑2月確定，上開案件經桃園地院以110年度聲字第350
    號裁定定應執行有期徒刑7月確定，於110年6月19日執行完
    畢出監，有臺灣高等法院被告前案紀錄表1份在卷可佐，其
    於受有期徒刑之執行完畢後，5年以內故意再犯本件有期徒
    刑以上之罪，為累犯，惟依司法院釋字第775號解釋意旨，
    應就個案裁量是否加重最低本刑，茲考量被告構成累犯之罪
    名、犯罪類型與本案並非相同，尚不足以認其就加重詐欺犯
    行有刑罰反應力特別薄弱之情形或須延長矯正期間之必要性
    ，因認本案若依刑法第47條累犯之規定加重其刑，將致罪刑
    不相當，爰不予加重其刑。　
(五)按犯洗錢防制法第14條、第15條之罪，在偵查或審判中自白
    者，減輕其刑，洗錢防制法第16條第2項定有明文。次按想
    像競合犯之處斷刑，本質上係「刑之合併」。其所謂從一重
    處斷，乃將想像競合犯組成之評價上數罪，合併為科刑一罪
    ，其所對應之刑罰，亦合併其評價上數罪之數法定刑，而為
    一個處斷刑。易言之，想像競合犯侵害數法益者皆成立犯罪
    ，論罪時必須輕、重罪併舉論述，同時宣告所犯各罪名，包
    括各罪有無加重、減免其刑之情形，亦應說明論列，量刑時
    併衡酌輕罪部分量刑事由，評價始為充足，然後依刑法第55
    條前段規定「從一重處斷」，非謂對於其餘各罪可置而不論
    。因此，法院決定處斷刑時，雖以其中最重罪名之法定刑，
    做為裁量之準據，惟於裁量其輕重時，仍應將輕罪合併評價
    在內(最高法院108年度台上字第4405號、第4408號判決意旨
    參照)。本案被告就其上開所為洗錢犯行，於本院準備程序
    、審理時已自白，原應依上開規定減輕其刑，惟依前揭罪數
    說明，被告就上開犯行係從一重論處三人以上共同詐欺取財
    罪，其所犯洗錢罪係屬想像競合犯其中之輕罪，揆諸上開說
    明，僅由本院於後述依刑法第57條量刑時一併衡酌該部分減
    輕其刑事由。
(六)爰以行為人之責任為基礎，審酌被告參與詐欺集團，負責提
    領贓款之工作，助長詐騙犯罪風氣之猖獗，侵害告訴人之財
    產法益，並影響社會治安及風氣，所為實屬不該，惟念被告
    於偵查中、本院準備程序及審理時均坦承犯行(所犯洗錢部
    分符合減刑規定)，犯後態度尚可，且在詐欺集團中擔任之
    角色係屬底層，並非主導犯罪之人，兼衡其犯罪之動機、目
    的、手段、告訴人所受損失，及其自陳國中肄業之智識程度
    、目前在做粗工、日薪1,100元、需扶養父母之家庭生活經
    濟狀況等一切情狀，量處如主文所示之刑，以資懲儆。
四、按罪所得，屬於犯罪行為人者，沒收之。於全部或一部不能
    沒收或不宜執行沒收時，追徵其價額，刑法第38條之1第項
    、第3項分別定有明文。被告自承其依指示提領款項後，獲
    取報酬2,500元(即1日報酬2,000元及車馬費500元)，為被告
    本案犯罪所得，自應依上揭規定諭知沒收，於全部或一部不
    能沒收或不宜執行沒收時，追徵其價額。　
據上論斷，應依刑事訴訟法第273條之1第1項、第299條第1項前
段，判決如主文。　　　　　
本案經檢察官李冠輝提起公訴，檢察官邱稚宸到庭執行職務。
中　　華　　民　　國　　111 　年　　10　　月　  20  　日
                  刑事第四庭    法　官  莊惠真
上列正本證明與原本無異。
如不服本判決，應於判決送達後20日內敘明上訴理由，向本院提
出上訴狀 (應附繕本) ，上訴於臺灣高等法院。其未敘述上訴理
由者，應於上訴期間屆滿後20日內向本院補提理由書「切勿逕送
上級法院」。
                                書記官　方信琇
中　　華　　民　　國　　111 　年　　10　　月　　24　　日
附錄本案論罪科刑法條全文：
洗錢防制法第14條
有第二條各款所列洗錢行為者，處 7 年以下有期徒刑，併科新
臺幣 5 百萬元以下罰金。
前項之未遂犯罰之。
前二項情形，不得科以超過其特定犯罪所定最重本刑之刑。

中華民國刑法第339條之4
犯第 339 條詐欺罪而有下列情形之一者，處 1 年以上 7 年以
下有期徒刑，得併科 1 百萬元以下罰金：
一、冒用政府機關或公務員名義犯之。
二、三人以上共同犯之。
三、以廣播電視、電子通訊、網際網路或其他媒體等傳播工具，
    對公眾散布而犯之。
前項之未遂犯罰之。

附表：
編號 告訴人 詐騙方式 匯款時間 匯款金額 (新臺幣) 匯入人頭帳戶帳號 提領時間 提領金額 提領地點 1 王別榮 詐騙集團成員於111年6月14日19時53分，假冒博客來客服，佯稱王別榮升為高級會員，會從帳戶內自動扣款，需操作ATM處理，致王別榮陷入錯誤，因而匯款右列金額致右列帳戶。 111年6月14日20時58分 29,986元 812(台新銀行代碼)-00000000000000號 111年6月14日21時1分許 20,000元 新北市○○區○○路000號  (中國信託重慶分行)       111年6月14日21時3分許 9,000元        111年6月14日21時5分許 20,000元     111年6月14日21時02分 27,123元  111年6月14日21時6分許 8,000元        111年6月14日21時30分許 20,000元     111年6月14日21時34分 30,000元  111年6月14日21時32分許 10,000元        111年6月14日21時37分許 20,000元        111年6月14日21時38分許 10,000元        111年6月14日21時48分許 14,000元 新北市○○區○○路000號(全家超商板橋慶豐門市)